臺灣板橋地方法院刑事判決　　　　　　　95年度易字第2521號
公　訴　人　臺灣板橋地方法院檢察署檢察官
被　　　告　乙○○
上列被告因竊盜案件，經檢察官提起公訴（95年度偵字第25857
號），本院判決如下：
    主  文
乙○○均無罪。
    理  由
一、公訴意旨略以：被告乙○○意圖為自己不法之所有，於民國
    95年10月28日21時30分許，在臺北縣新莊市○○路118 之1
    號前，竊取丙○○所有車號ZN-0172 號自小客車之車牌2 面
    。另意圖為自己不法之所有，於95年11月6 日凌晨3 時許，
    在臺北縣樹林市○○街5 之2 號前，以攜帶足供兇器使用之
    剪刀半支插入汽車電門發動引擎之方式，竊取「如憶軒禮品
    店」所有車號HS-1941 號之自用小貨車（起訴書誤載為自小
    客車）1 輛，得手後將前開竊得之ZN-0172 號2 面車牌懸掛
    於上，以逃避警方之追查。嗣乙○○駕駛上開竊得之贓車，
    於95年11月6 日凌晨4 時10分許，行經臺北縣新莊市○○○
    路196 巷21號前，為警攔檢而查獲，並扣得剪刀半支，因認
    被告涉犯刑法第320 條第1 項之竊盜罪嫌（竊取車牌部分）
    及刑法第321 條第1 項第3 款之攜帶兇器加重竊盜罪嫌（竊
    取自用小貨車部分）云云。
二、按犯罪事實應依證據認定之，無證據不得認定犯罪事實；不
    能證明被告犯罪者，應諭知無罪之判決，刑事訴訟法第154
    條第2 項、第301 條第1 項分別定有明文。認定不利於被告
    之事實，須依積極證據，苟積極證據不足為不利於被告事實
    之認定時，即應為有利於被告之認定，更不必有何有利之證
    據；認定犯罪事實所憑之證據，雖不以直接證據為限，間接
    證據亦包括在內，然而無論直接或間接證據，其為訴訟上之
    證明，須於通常一般之人均不致有所懷疑，而得確信其為真
    實之程度者，始得據為有罪之認定，倘其證明尚未達到此一
    程度，而有合理之懷疑存在時，事實審法院復已就其心證上
    理由予以闡述，敘明其如何無從為有罪之確信，因而為無罪
    之判決，尚不得任意指為違法，最高法院著有30年度上字第
    816 號、76年度台上字第4986號判例可參。又刑法之竊盜罪
    ，係指意圖為自己或第三人不法之所有，而竊取他人之動產
    為要件，其要件事實之有無，應依證據加以認定。
三、本件公訴人認被告乙○○涉犯竊盜及加重竊盜罪嫌，無非以
    被告之供述、被害人丙○○及甲○○於警詢時之指述、證人
    即查獲警員黃祥賓於偵訊時之證述、扣案之剪刀半支、贓物
    認領保管單2 紙、車牌尋獲電腦輸入單1 紙及現場蒐證照片
    5 幀等為其主要論據。訊據被告固坦承其於95年11月6 日凌
    晨4 時10分許，駕駛實際車號HS-1941 號之自用小貨車（當
    時懸掛ZN-0172 號車牌），行經臺北縣新莊市○○○路196
    巷21號前為警查獲之事實，惟否認有何竊取車牌及自用小貨
    車之犯行，辯稱：伊當時僅係應綽號「阿欽」友人之託，前
    往臺北縣樹林市○○地○道附近，將停在該處之上開自用小
    貨車開走，當時該自用小貨車已經懸掛ZN-0172 號車牌，伊
    開車擬前往臺北縣樹林市○○街找「阿欽」，後來在臺北縣
    樹林市○○街遇到警察臨檢，伊認為該自用小貨車可能是贓
    車，不敢停車受檢，最後行駛至臺北縣新莊市○○○路196
    巷21號前為警攔下查獲等語。
四、經查：依被害人丙○○及甲○○於警詢時之指述、贓物認領
    保管單2 紙、車牌尋獲電腦輸入單1 紙，僅得證明丙○○所
    有之ZN-0172 號車牌2 面，於95年10月28日21時30分許，在
    臺北縣新莊市○○路118 之1 號前失竊；「如意軒禮品店」
    所有之車號HS-1941 號自用小貨車1 輛，於不詳時間，在臺
    北縣樹林市○○街5 之2 號前失竊等事實。又證人即查獲警
    員黃祥賓於偵訊時之證述、扣案之剪刀半支、現場蒐證照片
    5 幀，僅得證明被告曾持該剪刀半支插入汽車電門以駕駛實
    際車號HS-1941 號之自用小貨車（當時懸掛ZN-0172 號車牌
    ），而持有上揭失竊之車牌、自用小貨車，於95年11月6 日
    凌晨4 時10分許，在臺北縣新莊市○○○路196 巷21號前為
    警攔下查獲之事實。惟持有贓物之原因非僅竊盜一端，被告
    於警詢、偵訊及本院審理時，自始至終均堅決否認有竊取上
    揭車牌、自用小貨車之犯行，雖被告就朋友囑託其前往開車
    之若干情節，前後供述不一，但縱認被告之辯解不可採信，
    仍不得憑以免除公訴人之舉證責任，而逕斷被告確有竊盜行
    為。況被害人丙○○及甲○○均未目睹行竊之人，且被害人
    甲○○因很少使用上揭自用小貨車，迄警員通知之時，始知
    悉該自用小貨車失竊，此觀其警詢筆錄所載甚明（見偵卷第
    9 頁），是該車究於何時遭人竊取，猶有未明，公訴人認定
    係被告於95年11月6 日凌晨3 時許著手行竊，已屬無據；而
    被害人丙○○指述之車牌失竊時間95年10月28日，距被告為
    警查獲之時，相隔逾8 日之久，核無緊密之時間、空間關係
    ，洵難僅憑被告持有贓物及前後不一之辯詞，即推認被告有
    公訴人所指之上揭竊盜、加重竊盜犯行。
五、綜上所述，本件依公訴人所提全部證據，尚不足為被告犯上
    揭竊盜、加重竊盜罪之證明，仍有合理懷疑之存在，依「罪
    證有疑，利於被告」原則，尚不能僅以推測或擬制之方法，
    為被告有罪之認定。此外，復查無其他證據足資證明被告有
    公訴人所指之竊盜及加重竊盜行為，揆諸首開說明，公訴人
    既不能證明被告犯上揭二罪，爰均依法為被告無罪之諭知，
    以昭審慎。
六、至於被告涉犯贓物罪嫌部分，應由檢察官另行依法偵辦，附
    此敘明。
據上論斷，應依刑事訴訟法第301 條第1 項，判決如主文。
本件經檢察官沈志成到庭執行職務。
中　　華　　民　　國　　96　　年　　3 　　月　　22　　日
                  刑事第十五庭  審判長法　官　陳鴻清
                                    　法　官　劉安榕
                                    　法　官　朱嘉川
以上正本證明與原本無異。
如不服本判決，應於判決送達後10日內，向本院提出上訴狀。
                                      書記官　陳聖儒
中　　華　　民　　國　　96　　年　　3 　　月　　30　　日
